【裁判字號】    92,選上訴,3
【裁判日期】    920610
【裁判案由】    違反公職人員選舉罷免法
【裁判全文】
臺灣高等法院花蓮分院刑事判決            九十二年度選上訴字第三號
    上   訴   人  臺灣台東地方法院檢察署檢察官
    上訴人即被告  丙○○
    右四人共同    甲○○律師
    選任辯護人
右列上訴人等因被告等違反公職人員選舉罷免法案件，不服臺灣台東地方法院九十一
年度訴字第三十四號中華民國九十二年二月二十四日第一審判決( 起訴案號：臺灣台
東地方法院檢察署九十一年度偵字第二三七、二五四、二五五、二九一、三四六號 )
，提起上訴，本院判決如左：
    主  文
原判決關於丙○○、乙○○、戊○○、丁○○部分撤銷。
丙○○、乙○○共同連續對於有投票權之人交付賄賂，而約其為一定之行使，各處有
期徒刑陸月，如易科罰金，均以佰元折算壹日，均禠奪公權貳年，均緩刑年。預
備交付之賄賂新台幣貳仟元沒收。
戊○○共同連續對於有投票權之人交付賄賂，而約其為一定之行使，處有期徒刑伍月
，如易科罰金以佰元折算壹日，禠奪公權貳年，緩刑年。預備交付之賄賂新台幣
貳仟元沒收。
丁○○共同連續對於有投票權之人交付賄賂，而約其為一定之行使，處有期徒刑拾月
，禠奪公權貳年，緩刑肆年。預備交付之賄賂新台幣貳仟元沒收。
    事  實
丙○○為中華民國第十四屆臺東縣成功鎮鎮長候選人江文隆之兒子，乙○○則為丙○○之堂兄，戊○○為丙○○之同學，丁○○（曾於六十六年八月間因違反醫師法案件
，經本院判處有期徒刑一年確定，於六十九年六月十六日執行完畢，不構成累犯。）
為丙○○同學之父親。四人因競選劇烈（登記候選人除江文隆外，尚有黃博昌兩人爭
一席）為使江文隆能順利當選，共同約定訪尋有投票權人並交付賄賂，期約將選票投
予登記一號之江文隆為一定行使之概括犯意聯絡，於民國（下同）九十一年一月二十
三日競選活動期間內（競選活動自九十一年一月十六日起至同月二十五日止，二十六
日投票，該項選舉係於九十年十二月十三日起至同月十七日止為申請登記期間）中午
時，由丁○○打電話給丙○○，丙○○遂邀集乙○○駕駛車號Ｅ七─Ｄ一一一號自小
客車偕同戊○○、丁○○前往成功鎮有投票權人家中進行賄選，其間路線、行程、拜
訪選戶皆由丁○○決定，乙○○則擔任駕駛。四人先至設籍臺東縣成功鎮○○里○○○鄰○○路八十四之一號之張素玉處，除乙○○留在車上外，餘三人則進入屋內，先
由丁○○與張素玉商討幫忙拉票（穩固、開拓票源，並策反原本支持對手黃博昌陣營
之人）之事，並介紹丙○○之身分，丙○○及戊○○則在旁幫腔，丁○○尚要求丙○○提供新臺幣（下同）二萬元給張素玉，作為張素玉允以投選江文隆並幫忙拉票之代
價，張素玉因有事欲外出遂允諾之，雙方並約定當日晚上再為賄款之交付與收受。四
人續行前往設籍同里三十五鄰麒麟路十一號之陳阿蓮處，乙○○留守車上並交付二千
元予戊○○，囑其若有賄選必要將錢交給陳阿蓮，餘三人進入屋內後，先由丁○○徵
詢陳阿蓮欲投票給何候選人，再要求陳阿蓮支持並約定投票給江文隆，此時丙○○與
戊○○亦在旁幫腔，戊○○並順勢交付賄款二千元（戶內有二票）予陳阿蓮，陳阿蓮
收受該賄款後則許以投票權為一定之行使。四人續行前往同鎮○○路附近住家，戊○○因身體不適而暫留車上，改由丙○○、乙○○、丁○○三人至設籍同鎮○○里○鄰
○○路九十號之林金妹處，林金妹因臥病在床精神不佳，丁○○遂徵詢林金妹之夫林
孝雄（另案經檢察官以微罪不檢舉就其預備行賄罪部分處分不起訴確定）欲投票給何
候選人，再要求林孝雄支持並約定投票給江文隆，此時丙○○與乙○○亦在旁幫腔，
乙○○並順勢交付賄款二千元予林孝雄，林孝雄則代林金妹收受該賄款並許以投票權
為一定之行使。林孝雄未及將賄款交付林金妹前即為警查獲，而止於預備賄選。三人
續行前往設籍同鄰跋邊路九十三號之孫長城、孫黃友妹處，先至孫長城位於同鄰跋邊
路八十八號之小飲料店，再至同鄰跋邊路九十三號尋孫黃友妹，以相同之方式，由乙○○分別交付孫長城、孫黃友妹各一千元，孫長城、孫黃友妹收受該賄款後則均許以
投票權為一定之行使。三人返回車上後，戊○○並問三人有無對之買票，乙○○則點
頭為肯定之表示。嗣於同日晚上，丁○○打電話告知丙○○，張素玉已回成功鎮，丙○○因無法親自前往，遂攜二萬元至戊○○處囑其轉交，戊○○受託後即至丁○○處
，將二萬元親交張素玉點收，並再向張素玉確認將其一票投選江文隆並幫忙拉票，張
素玉除允諾並收受上開二萬元賄款外，另交付一張記載有十餘名支持者之名單予戊○○再轉交丙○○。嗣經台灣台東地方法院檢察署檢察官指揮台東縣警察局成功分局刑
警隊偵查員分別持搜索票前往張素玉、孫黃友妹住處搜索，並分別扣得賄款一萬七千
元及二千元（含孫長城之賄款一千元），經約談後，始循線查知上情。
案經法務部調查局臺東縣調查站移送及臺東縣警察局成功分局報請台灣台東地方法院
檢察署檢察官偵查起訴。
    理  由
一、訊之上訴人即被告丙○○、乙○○、戊○○、丁○○對於前揭事實坦承不諱，核
    與同案被告張素玉、陳阿蓮、孫長城、孫黃友妹、林孝雄於調查站訊問及原審偵
    審中供述之情節相符，並有張素玉提供代行拉票之名單一紙在卷及扣案之賄款二
    萬一千七百元可資佐證，同案被告張素玉、陳阿蓮、孫長城、孫黃友妹受賄罪部
    分，亦經原審分別判處罪刑確定在案，有本案卷證足憑，被告丙○○等四人之自
    白核與事實相符，自堪採信，而台東縣各鄉鎮市第十四屆鄉鎮市長選舉，申請登
    記期間為九十年十二月十三日至同月十七日止，成功鎮長登記競選二人，競選活
    動期間自九十一年一月十六日起至同月二十五日止，投票日為九十一年一月二十
    六日，有台東縣選舉委員會九十二年五月廿六日東選一字第０九二一八００五七
    六號函檢送之附件在本院卷可稽。事證明確，被告等犯行足以認定。
二、核被告丙○○、乙○○、戊○○、丁○○所為，關於張素玉、陳阿蓮、孫長城、
    孫黃友妹部分均係違反公職人員選舉罷免法第九十條之一第一項之投票交付賄賂
    罪，關於林孝雄轉交賄款予林金妹部分之所為係違反同法第九十條之一第二項之
    預備交付賄賂罪。被告丙○○、乙○○、戊○○、丁○○四人等就上開關於張素
    玉等四人部分之犯行，有犯意之聯絡及行為之分擔，皆為共同正犯，而被告丙○○、乙○○、戊○○、丁○○就關於由林孝雄轉交賄款予林金妹之犯行與同案被
    告林孝雄，有犯意之聯絡及行為之分擔，亦為共同正犯。被告丙○○、乙○○、
    戊○○、丁○○四人先後四次行賄及一次預備交付賄賂之犯行，時間緊接，方法
    相同，觸犯構成要件相同之罪名（交付賄賂與預備交付賄賂僅為行為階段，犯罪
    構成要件仍相同），顯係基於概括犯意反覆為之，均為連續犯應以一罪論，並依
    法加重其刑。被告丙○○、乙○○、戊○○三人於偵查中自白其犯行，應依公職
    人員選舉罷免法第九十條之一第五項規定減輕其刑。並依法先加後減。原審據以
    論處被告等罪刑，固非無見。惟查原判決既認定被告等為共同正犯，但未引用刑
    法第二十八條，自有違誤，且被告等究竟係因何時所舉行何種選舉，其登記起訖
    日競選活動之期間，何時投票，均與被告等所為是否成立犯罪有關，自應於事實
    欄詳加記載，並於理由欄加予說明，作為法律適用之依據，原判決並未於事實欄
    詳加認定，並明其理由，自有不當。檢察官上訴意旨以被告等或為知識份子，
    於被查獲後未能及時坦承犯行，犯後態度不佳，或以被告丁○○係引路人，引導
    丙○○等進行賄選，原審對其等量刑應屬過輕云云；被告則以量刑過重云云各自
    指摘原判決關於被告等部分不當，雖無可取。惟原判決關於被告等部分既有如上
    所述之不當，自應撤銷改判。爰審酌選舉乃民主政治之重要表徵，賄選固屬不該
    ，但被告等行為後，已坦承犯行，參酌其賄選之情節尚非重大，金額亦非鉅額等
    一切情狀，分別量處被告丙○○、乙○○各處有期徒刑六月、被告戊○○處有期
    徒刑五月，並均諭知易科罰金之折算標準；被告丁○○處有期徒刑十月，並均依
    法宣告禠奪公權二年，預備交付之賄款二千元，並依法宣告沒收。姑念被告丙○○、乙○○、戊○○均未曾受有期徒刑以上刑之宣告，被告丁○○雖曾受有期徒
    刑以上刑之宣告，執行完畢後，五年以內未曾受有期徒刑以上刑之宣告，此有被
    告等全國前案紀錄表在卷可憑，參酌丙○○為江文隆之子，乙○○、戊○○、丁○○為其親友，因競選劇烈一時失慮，罹犯本件之罪，深具悔意，經此刑之宣告
    後，應已知所警惕，而無再犯之虞，本院因認其等所受宣告之刑，以暫不執行為
    適當，分別宣告被告丙○○、乙○○、戊○○均緩刑三年，被告丁○○緩刑四年
    ，以啟自新。
據上論斷，應依刑事訴訟法第三百六十九條第一項前段，第三百六十四條，第二百九
十九條第一項前段，公職人員選舉罷免法第九十條之一第一項、第二項、第三項、第
五項、第九十八條第三項，刑法第十一條前段、第二十八條、第五十六條、第三十七
條第二項、第四十一條第一項前段、第七十四條第一款、第二款，罰金罰鍰提高標準
條例第一條前段、第二條，判決如主文。
本案經檢察官崔紀鎮到庭執行職務。
中      華      民      國      九十二    年     六     月      十      日
                                    審判長法官  謝  志  揚
                                          法官  陳  淑  媛
                                          法官  莊  謙  崇
右正本證明與原本無異。
如不服本判決，應於送達後十日內，向本院提出上訴狀。其未敘述理由者，並應於提
出上訴狀後十日內向本院補提理由狀(須附繕本)。
                                        書記官  林  明  智
中      華      民      國      九十二    年     六     月     十一     日


司法院資訊處製作；財團法人民間司法改革基金會備份。
